【裁判字號】    97,易,507
【裁判日期】    971211
【裁判案由】    詐欺
【裁判全文】
臺灣基隆地方法院刑事判決               97年度易字第507號
公  訴  人  臺灣基隆地方法院檢察署檢察官
被      告  甲○○
上列被告因詐欺案件，經檢察官提起公訴（97年度偵字第2713號
），本院判決如下：
    主  文
甲○○幫助意圖為自己不法之所有，以詐術使人將本人之物交付
，處有期徒刑月，如易科罰金，以新臺幣壹仟元折算壹日。
    犯罪事實
一、甲○○明知金融機構帳戶為個人信用之表徵，並預見將自己
    所有之帳戶存摺、提款卡及密碼交付他人使用，可能因此供
    不法詐騙份子利用以詐術使他人將款項匯入後，再予提領使
    用，因而幫助他人從事詐欺取財之目的，竟為貪圖不法利益
    ，基於幫助他人詐欺取財之犯意，於民國96年12月4 日上午
    某時，先行在華南商業銀行基隆分行辦妥其所有之該行帳號
    000000000000號帳戶之存摺補發及印鑑變更後，旋即於同日
    中午某時，在其位於臺北縣汐止市○○街79巷11弄7號1樓之
    住處，將上開帳戶之存摺、印鑑、提款卡及密碼交付其友人
    沈葦廷，嗣沈葦廷再將前開帳戶之存摺、印鑑、提款卡及密
    碼轉交予真實姓名年籍均不詳之人使用，而該姓名年籍不詳
    之人所屬之詐騙集團成員，隨即於同年月5 日，以電話向丙
    ○○詐稱其違反洗錢防制法需依指示匯錢查明案情等語，致
    使丙○○陷於錯誤，而依指示匯款新臺幣（下同）40萬元至
    甲○○上開帳戶內，並由該集團其他成員悉數提領。嗣丙○
    ○發現受騙報警處理，始查悉上情。
二、案經丙○○訴由基隆市警察局第二分局報請臺灣基隆地方法
    院檢察署檢察官偵查起訴。
    理  由
壹、證據能力部分
    按被告以外之人於審判外之言詞或書面陳述，除法律有規定
    者外，不得作為證據；又被告以外之人於審判外之陳述，雖
    不符合刑事訴訟法第159 條之1 至第159 條之4 之規定，而
    經當事人於審判程序同意作為證據，法院審酌該言詞陳述或
    書面陳述作成時之情況，認為適當者，亦得為證據，而當事
    人、代理人或辯護人於法院調查證據時，知有上開不得為證
    據之情形，而未於言詞辯論終結前聲明異議者，視有前項之
    同意，刑事訴訟法第159 條第1 項及第159 條之5 分別定有
    明文。本件證人即被害人丙○○於警詢中所為之陳述，雖為
    被告以外之人於審判外之言詞陳述，然經本院於審判程序提
    示予被告並告以要旨，經被告表示無意見，且未聲明異議，
    又本院審酌上開證人警詢筆錄之記載，並無不正取供之情事
    ，且證人於警詢時並無具結之可能，是就該審判外言詞陳述
    作成時之情況，應認為適當，依前揭法條意旨，得援為本案
    證據。
貳、實體部分：
一、上開事實業據被告甲○○於本院審理時坦承不諱，核與證人
    即被害人丙○○於警詢中指訴相符，並有華南商業銀行存款
    戶約定書影本1份、華南商業銀行基隆分行97年7月18日華基
    存字第09700308號函文及該函所附之存款往來明細表、掛失
    止付申請書、單據存摺補（換）領書、存戶掛失取款印鑑暨
    更換取款印鑑申請書各1 紙等在卷可稽。另按在金融機構開
    立帳戶、請領存摺及提款卡使用，係針對個人身分之社會信
    用而予以資金流通，具有強烈之屬人性格，而金融帳戶作為
    個人理財之工具，申請開設並無任何特殊之限制，一般民眾
    均得以存入最低開戶金額之方式申請使用，且同一人得在不
    同之金融機構申請數個存款帳戶使用，乃眾所週知之事實；
    依一般人之社會經驗，若遇陌生人捨以自己名義申請帳戶，
    反向不特定人蒐集金融帳戶使用，衡情應對該帳戶是否供合
    法使用一節有所懷疑，且近年詐騙集團犯案猖獗，利用帳戶
    掩飾、隱匿詐財贓款之事，迭有所聞，被告為成年人，就此
    當無不知之理，足認被告就該帳戶可能供他人為不法犯罪所
    用一節，應已有認識，而被告竟仍將前開帳戶之存摺、提款
    卡及密碼交付其友人沈葦廷後輾轉交付詐騙集團成員使用，
    故認被告確有幫助收受帳戶之人，利用其提供之帳戶詐欺取
    財之不確定故意甚明，本件事證明確，被告犯行堪以認定。
二、論罪科刑：
  (一)按刑法上之幫助犯，係對於犯罪與正犯有共同之認識，以幫
    助之意思，對於正犯資以助力，而未參與犯罪行為者而言，
    如未參與實行構成要件之行為，且係出於幫助之意思，提供
    助力，即屬幫助犯，而非共同正犯（最高法院49年台上字第
    77號判例可資參照）。本件被告基於幫助之犯意，將所有前
    揭帳戶之存摺、金融卡及密碼輾轉交付與身分不詳之詐欺集
    團成員使用，詐欺集團成員對丙○○施以前開詐術，致其陷
    於錯誤，將款項匯入被告交付之帳戶內，而為他人之詐欺取
    財行為提供助力，核被告所為，係犯刑法第30條第1 項前段
    、第339條第1項之幫助詐欺取財罪。被告幫助詐欺取財罪，
    並依同法第30條第2項之規定，按正犯之刑減輕之。
  (二)爰審酌被告任意將帳戶交付他人使用，並使該他人持該帳戶
    資料作為犯罪所得之工具，所為已影響社會正常交易安全，
    且使犯罪之追查趨雜，並酌以被告之交付帳戶之數量僅1 個
    ，暨其犯後坦承犯行態度良好等一切情狀，量處如主文所示
    之刑，並諭知易科罰金之折算標準。
據上論斷，依刑事訴訟法第299條第1項前段，刑法第30條第1項
前段、第2項、第339條第1項、第41條第1項前段，刑法施行法第
1條之1，判決如主文。
本案經檢察官乙○○到庭執行職務
中    華    民    國    97    年    12    月    11    日
                  刑事第三庭審判長法    官  鄭景文
                                  法    官  黃永定
                                  法    官  林淑鳳
以上正本證明與原本無異。
如不服本判決應於收受送達後10日內向本院提出上訴書狀，並應
敘述具體理由；其未敘述上訴理由者，應於上訴期間屆滿後20日
內向本院補提理由書（均須按他造當事人之人數附繕本）「切勿
逕送上級法院」。
中    華    民    國    97    年    12    月    17    日
                                  書 記 官  王靜敏
附錄論罪法條：
中華民國刑法第339條第1項：
（普通詐欺罪）
意圖為自己或第三人不法之所有，以詐術使人將本人或第三人之
物交付者，處5年以下有期徒刑、拘役或科或併科1千元以下罰金
。
以前項方法得財產上不法之利益或使第三人得之者，亦同。
前二項之未遂犯罰之。


司法院資訊處製作；財團法人民間司法改革基金會備份。
